【裁判字號】    91,上訴,3655
【裁判日期】    921231
【裁判案由】    偽造有價證券等
【裁判全文】
臺灣高等法院刑事判決                          九十一年度上訴字第三六五五號
    上  訴  人
    即  被  告  甲○○
    選任辯護人  陳鳳英律師
右上訴人因偽造有價證券等案件，不服臺灣基隆地方法院九十年度訴字第五八Ｏ號，
中華民國九十一年九月三十日第一審判決（起訴案號：臺灣基隆地方法院檢察署九十
年度偵字第一三一八號，併辦案號：臺灣臺南地方法院檢察署九十年度偵字第一三九
八五號）提起上訴，本院判決如左：
    主  文
原判決關於行使偽造有價證券及定執行刑部分均撤銷。
甲○○被訴行使偽造有價證券部分無罪。
其餘上訴駁回。
    事  實
一、甲○○於民國八十八年三月間，在台北市福華飯店偶識己○○ (公訴人誤載為楊
    琇真，現已改名為楊亞臻 )，見己○○頗有資力，有機可乘，甲○○與丁○○ (
    另由臺灣南投地方法院以九十一年度易字第三五九號刑事判決判處拘役五十日，
    併諭知緩刑二年確定在案)為東龍開發建設股份有限公司 (下稱東龍公司)同事，
    甲○○、丁○○均明知東龍公司未曾受中華票券金融股份有限公司 (下稱中華票
    券公司)委託辦理資金出借之案件，竟與真正姓名、年籍不詳之自稱「黃 (董)瑞
    誠」、「許 (徐) 先生」之成年男子基於意圖為自己不法所有之犯意聯絡，於
    八十八年四月三十日，在台北市○○○路某咖啡廳，由丁○○向己○○佯稱：「
    中華票券公司欲將大筆資金出借予民間企業，而中華票券公司內部之經理、承辦
    人員、民間企業之負責人及擔保銀行之經理，都已經溝通完畢，惟該有意貸款之
    廠商亟需活動費新台幣 (下同) 一百萬元，倘己○○代墊該一百萬元，事成之後
    己○○可得貸款總金額之百分之一為佣金」等語，誘騙己○○先行墊付一百萬元
    ，並由自稱係中華票券公司職員之「黃 (董)瑞誠」、「許 (徐)先生」出具中華
    票券公司所簽發之面額均為三億元之本票各三紙資以取信己○○，甲○○亦在一
    旁附和，並稱這件事如果未能完成，該一百萬元視為其向己○○之借款，致使己○○信以為真因而陷於錯誤，當場交付現金五十萬元予丁○○與池溫峰，同時簽
    發以台灣銀行安南分行為付款人、面額五十萬元、發票日八十八年五月一日之票
    號ＡＬ0000000號之支票一紙交予丁○○，丁○○則簽發經由甲○○背書
    之面額一百萬之本票一紙交付與己○○以為憑據，甲○○、丁○○得手後，即由
    甲○○、丁○○分別朋分現金十萬元及三十萬元，餘十萬元現金及五十萬元面額
    之支票則交由「許 (徐) 先生」取得，己○○嗣因均無法與甲○○、丁○○聯絡
    ，且查詢中華票券公司之結果並無「黃 (董) 瑞誠」其人，始知受騙。甲○○食
    髓知味復承續上開意圖為自己不法所有之概括犯意與真正姓名、年籍不詳之綽號
    「小陳」、「小林」、「阮進寶」之成年男子基於意圖為自己不法所有及行使偽
    造私文書之犯意聯絡，於同年五月間，甲○○經友人庚○○轉告其得自丙○○
    之訊息即有某一基金會擁有資金九十億元，若有需要資金之民間企業可透過購買
    經票券公司發行而由銀行保證兌付之商業本票，即可取得該資金，仲介者可獲得
    一定比例之佣金，甲○○見有機可乘，明知金融機構無為民間企業所發行之商業
    本票保證之業務，自稱銀行保付部分由其負責，並經由己○○尋得需要資金擴充
    業務之南泰海運股份有限公司 (下稱南泰公司) ，繼由甲○○向庚○○、己○○
    佯稱臺灣銀行左營分行願為南泰公司發行之商業本票作保證，甲○○為取信庚○○、己○○二人，於同年六月初某日，分別約集庚○○、己○○共至高雄市○○○路二九四號二樓「旖萱茶坊」與綽號「小陳」及「小林」者見面 (但庚○○、
    己○○分別坐在不同之包廂) ，共商台灣銀行左營分行保證發行商業本票事宜，
    甲○○當場介紹綽號「小林」者是銀行公關，與台灣銀行左營分行系統很熟，已
    與該分行經理陳福祥談妥由該分行出具保證書，另綽號「小陳」者係從事土地仲
    介，是綽號「小林」者之跟班，綽號「小林」者並能詳細指出日前己○○前往台
    灣銀行左營分行與陳福祥經理商談跟本案無關之開立支票帳戶之談話內容，席間
    甲○○等人提及基金會與銀行方面各要拿出五百萬元做為履約保證，但基金會不
    願支付銀行保證發行商業本票之活動費，己○○誤以為甲○○、綽號「小陳」與
    「小林」者確已與陳福祥經理談妥相關開立保證書事宜因而陷於錯誤，為促成該
    筆貸款以賺得佣金，遂同意代基金會支付二百五十萬元作為請台灣銀行左營分行
    保證南泰公司發行商業本票之活動費。同月四日下午，甲○○依約前往己○○設
    於台南市○○路○段二九七號六樓之伯昌股份有限公司，向己○○收取二百五十
    萬元活動費，甲○○當場開立一張以其本人為發票人，面額五百萬元之本票一紙
    交給己○○作為擔保，之後復一同南下高雄市旖萱茶坊，抵達後，己○○當場將
    該二百五十萬元交給甲○○，甲○○即介紹自稱在台灣銀行左營分行任職之「阮
    進寶」與己○○認識，「阮進寶」並向己○○佯稱台灣銀行左營分行可以作保，
    該分行陳福祥經理已同意等語，己○○離開後，甲○○將取得之二百五十萬元轉
    交給綽號「小陳」者，綽號「小陳」者即將其中六十萬元給付甲○○予以朋分。
    同月十一日下午，庚○○、「阮進寶」、南泰公司董事長楊璟璇及其子楊蔚俍等
    人，會同丙○○一同至中興票券公司，希望中興票券公司能承買南泰公司發行並
    經臺灣銀行左營分行保證之商業本票，甲○○則在樓下等候，「阮進寶」向接待
    之中興票券公司襄理賴晉家出示台灣銀行左營分行職員證及偽造內載：「本行 (
    按指台灣銀行左營分行) 同意保付南泰海運股份有限公司所發行之商業本票」之
    台灣銀行左營分行同意書（偽造者不明，以下簡稱同意書），足以生損害於台灣
    銀行左營分行，惟襄理賴晉家僅表示會向臺灣銀行左營分行了解，未予受理。同
    月十四日下午，庚○○、綽號「小陳」、南泰公司董事長楊璟璇及其子楊蔚俍及
    丙○○等人二度前往中興票券公司接洽，甲○○仍在樓下等候，並仍由襄理賴晉
    家接待，綽號「小陳」者出示上開偽造之同意書及偽造台灣銀行左營分行出具內
    載：「茲由本行所同意保付南泰海運股份有限公司所發行之商業本票；金額共計
    新台幣玖拾億元整，今領票事宜委託南泰海運股份有限公司人員親洽辦理具領，
    敬請准予辦理」字樣之台灣銀行左營分行委託書（偽造者不明，以下簡稱委託書
    ），足以生損害於台灣銀行左營分行，然襄理賴晉家以同意書、委託書上未蓋用
    銀行大印及未有經理簽名為由未予受理，致未得逞。翌 (十五) 日，綽號「小陳
    」者在電話中告知庚○○該同意書及委託書已蓋妥印章，翌 (十六) 日，在台北
    市首都飯店己○○下榻之飯店，甲○○親自將該同意書及增加偽造陳福祥署押之
    委託書（偽簽者不明）交給庚○○，足以生損害於台灣銀行左營分行及經理陳福
    祥，惟庚○○發現該同意書、委託書仍未蓋用台灣銀行左營分行大印，乃要求甲○○補蓋，惟嗣後甲○○即失去聯絡，經己○○向台灣銀行左營分行查詢，發現
    該分行根本未出具上開同意書、委託書，始知受騙。甲○○與綽號「小陳」者為
    表示對己○○有所交代，復共同承續上開意圖為自己不法所有及行使偽造私文書
    之概括犯意，於同年七月間，在桃園縣桃園市○○路己○○姊姊住處，由甲○○將綽號「小陳」者所交付之由福裮興業有限公司所簽發以台灣銀行新店分行為
    付款人、票面金額貳億元之票號ＣＡ0000000號本票一紙，連同偽造內載
    ：「茲保證福裮興業有限公司，由台灣銀行新店分行，本票帳號四三四七九，票
    號ＣＡ0000000乙紙，票面金額新台幣貳億元整，到期日為中華民國八十
    九年六月五日，向貴資方調借現金，業經本行保付在案，到期負其兌現之責。恐
    空口無憑，特立本保證書為憑」之台灣銀行左營分行保證書（偽造者不明，以下
    簡稱保證書）交付與己○○，足以生損害於台灣銀行左營分行，並向己○○佯稱
    ：拿該本票向其友人調借現金二億元，事成，則清償之前積欠己○○之三百五十
    萬元等語，因己○○已有防備，乃向其往來銀行查詢結果得知銀行並未承做保付
    業務，致未得逞。
二、案經法務部調查局高雄市調查處移送台灣高雄地方法院檢察署陳請台灣高等法院
    檢察署令轉臺灣基隆地方法院檢察署檢察官偵查起訴及臺灣臺南地方法院檢察署
    檢察官移送併辦。
    理  由
壹、上訴駁回部分：
一、訊據被告甲○○固坦承前後共計向告訴人己○○收取三百五十萬元，嗣於八十八
    年八月十六日將偽造之台灣銀行左營分行出具之同意書、委託書交付庚○○，及
    於八十八年七月間某日將偽造之台灣銀行左營分行出具之保證書交付己○○之情
    ，惟矢口否認有何詐欺取財、行使偽造私文書之犯行，辯稱：是丁○○打電話叫
    我過去現場，至於丁○○和己○○之前談好的事情，我並不知情，並非事先和丁○○串通要詐騙告訴人己○○的金錢。至於綽號小陳、小林等人交付的台灣銀行
    左營分行同意書、委託書、保證書、福裮興業有限公司本票都不是我所偽造，我
    只是居中促成此件事情，不知道綽號小陳等人所做的行為是犯法的，我與綽號小
    林及小陳者不是共犯，只是聽命於他們，當時我也以為確有此事，我也是被綽號
    小陳、小林所利用云云。惟查：
(一)被告與另案被告丁○○共同施用詐術詐騙己○○一百萬元部分：
１、被告與另案被告丁○○如何由另案被告丁○○向告訴人己○○佯稱：中華票券公
    司欲將資金出借予民間企業，惟該有意貸款之廠商亟需銀行之活動費一百萬元，
    倘己○○代墊該一百萬元，事成之後己○○可得貸款總金額之百分之一為佣金等
    語，並由佩戴有中華票券公司職銜之「黃 (董)瑞誠」、「許 (徐)先生」出具中
    華票券公司所簽發之面額均為三億元之本票各三紙以取信告訴人己○○，致使告
    訴人己○○陷於錯誤而交付一百萬元 (五十萬元現金及五十萬元支票) 之情，迭
    據告訴人己○○於原審及本院調查時指訴在卷，核與另案被告丁○○於原審以證
    人
    司的業務，因為中壢公司缺少一筆公關費用，據聞要打通銀行方面．．．後來己○○表示願意先拿出一百萬元的公關費，但整個投資的百分之五佣金要由己○○
    賺．．．我跟己○○說中壢的工廠貸款案件情形，因工廠要貸款，銀行需要一百
    萬元的公關費，我跟甲○○都沒有錢，所以才會去找己○○要一百萬元」等情相
    符，復有告訴人己○○所開立之以台灣銀行安南分行為付款人、面額五十萬元、
    票期八十八年五月一日之票號ＡＬ0000000號支票正、反面影本及另案被
    告丁○○於八十八年四月三十日簽發經由被告背書之面額一百萬元之票號三二五
    五九五號本票各一紙在卷可稽 (見原審卷第二二八頁、臺灣臺南地方法院檢察署
    九十年度偵字第一三九八五號第七頁上方本票) ，核告訴人己○○與被告並無任
    何仇恨怨隙，衡情自無設詞誣陷之理，且衡以告訴人己○○與被告、另案被告丁○○之交情，倘非被告及另案被告丁○○利用人性貪婪之弱點而施以詐術，告訴
    人己○○豈會一次即交付現金五十萬元及面額五十萬元之支票與被告及另案被告
    丁○○，是告訴人己○○此部分之指訴，應堪採信。
２、雖另案被告丁○○於原審以證人
    公司自成立以來固辦理國內工、商企業短期資金調度及商業本票保證等授信業務
    ，然從未委由其他仲介人或仲介公司代為申請，八十八年三月間並無大筆資金出
    借民間企業之計劃，且中華票券公司成立以來並無職員名為「董瑞誠」，此有中
    華票券公司九十一年三月四日華券（九一）法發字第一０六號函附卷足憑（見臺
    灣台南地方法院檢察署九十年度偵字第一三九八五號案卷第四十九頁），足徵被
    告與另案被告丁○○向告訴人己○○所稱中華票券公司欲將大筆資金出借予民間
    企業一節，應屬虛構無誤，且本院以證人傳訊丁○○，證人丁○○雖證稱該案係
    由民間企業向銀行申請本票，由銀行背書成為共同發票人，再持該本票向票券公
    司貸款而確有其事，然對於本院所詢該有意貸款之民間企業之公司名稱，竟以無
    法記憶回應，衡以另案被告丁○○所供述之銀行活動費高達一百萬元，顯然該筆
    貸款之金額非屬少數，倘有民間企業有意向票券公司貸款，該民間企業必定需出
    具公司財務報表、償債計劃等財務資料與另案被告丁○○，另案被告丁○○竟無
    法提供該有意借款之民間企業之相關資料以供本院進一步查證其情，另案被告丁○○之上開證述顯難採信，且倘確有某民間企業有意貸款，該活動費亦應由該民
    間企業自行籌措，又何勞告訴人己○○代墊該活動費，其理甚明，告訴人己○○
    或因一時利慾薰心而未能察覺，該貸款案之活動費顯係出於被告及另案被告丁○○虛構，其施以詐術亦明。
３、另案被告丁○○於原審以證人
    徐）先生，我拿了三十萬元、甲○○拿了十萬元」等語，於本院調查時證稱：這
    是東龍公司的案子，我們向告訴人己○○所收取之一百萬元悉數繳交東龍公司負
    責人潘尚柏等語，後又稱：後來因為公司發生狀況，有意將一百萬元退還金主即
    告訴人己○○，但找不到己○○，所以徐先生給我三十萬元，給被告十萬元，其
    餘六十萬元在徐先生那邊等語，而被告於本院調查時供承十萬元過幾天才拿到，
    丁○○知道我家狀況不好，需要用錢，說這些錢可以拿去用等語，另案被告丁○○對於取得一百萬元後該一百萬元之流向前後供述反覆，且隔幾日即將其中十萬
    元交付被告，另三十萬元、六十萬元分別由另案被告丁○○、「許 (徐) 先生」
    收取，而非統籌處理運用，且嗣後因私自花用而無法返還該一百萬元，根本毫無
    返還之心意，又倘如另案被告丁○○所供該案係屬東龍公司的案件，被告豈有不
    知之理，益徵告訴人己○○確係誤信另案被告丁○○所述之有某中壢民間企業有
    意向中華票券公司貸款一事，而交付一百萬元予被告、另案被告丁○○做為向銀
    行活動之公關費用一節確為真實。
４、被告雖辯稱其係受丁○○之通知臨時到場根本不知之前告訴人己○○與丁○○所
    談之事情云云，然被告於另案被告丁○○向告訴人己○○施以上開詐術，並介紹
    「黃 (董)瑞誠」、「許 (徐)先生」為中華票券公司職員之時，在場並未有所質
    疑，甚且附和另案被告丁○○之詞，進一步表示若事情未能辦成，則該一百萬元
    做為其向告訴人己○○之借款，致使告訴人己○○深信不疑因而陷於錯誤而交付
    一百萬元，被告既然在場，並附和另案被告丁○○，被告何能諉為不知，況且倘
    該一百萬元與被告毫不相干，而被告當時經濟狀況甚為潦倒，此為被告所不否認
    ，並據證人庚○○於本院調查時證述在卷，而該一百萬元又非屬小數，衡情被告
    又何需在另案被告丁○○簽發面額為一百萬元之本票背面背書，而使己身背負一
    百萬元背書責任，嗣另案被告丁○○取得該一百萬元後，即將該一百萬元予以朋
    分，被告亦未質疑何以活動費未統籌支付並受領其中之十萬元，凡此皆與常情有
    違，被告與另案被告丁○○彼此互有詐欺之犯意聯絡至為明確，被告所辯其不知
    情云云，不足採信。
(二)關於被告甲○○與綽號「小陳」、「小林」、「阮進寶」等人共同施用詐術詐騙
    告訴人己○○二百五十萬元部分：
１、證人庚○○於高雄市調查處詢問時證稱：「八十八年五月底丙○○告訴我有某基
    金會擁有資金九十億元，若有人需要可委託票券公司發行商業本票，由該基金會
    購買，之後，我將該訊息告訴甲○○，不久，甲○○回告我已找到需要資金之公
    司及願意保證之銀行」、「甲○○經由己○○再由張添丁介紹得知南泰公司需要
    資金擴充業務」、「 (前述願擔保之銀行為何？由何人出面接洽？) 是台銀左營
    分行，由甲○○接洽．．．池某介紹我認識『小林』、『小陳』，並告訴我『小
    林』是銀行的公關，台銀系統都很熟，『小陳』是從事土地仲介工作，是『小林
    』的跟班」、「丙○○表示有關中興票券公司之商洽．．．均是楊淑惠出面接洽
    」等語，告訴人己○○於高雄市調查處詢問時證稱：「池、蕭二人向我表示他們
    有某基金會可以放款給需資金之業主周轉，只要能取得銀行保證發行商業本票之
    保證書，在基金會撥出款交割票券後，便可以付給我交割金額百分之一的佣金，
    後來我自友人張添丁處得知南泰公司需要資金擴展業務，所以便居間促成該筆交
    易」等語，證人丙○○於高雄市調查處詢問時證稱：「楊淑惠告訴我，她是某基
    金會管理人，該基金會有委託中華及中興票券公司購買商業本票，那時中華票券
    及中興票券尚有一百億額度可以融資，所以我就找先前認識的庚○○看有無公司
    要辦融資借款，之後他就找到南泰公司有意借款，且蕭某透過甲○○介紹得知台
    銀左營分行同意保證該商業本票」、「當時庚○○找到需求資金之南泰公司，並
    確定要辦理發行商業本票九十億元後，答應給我百分之一之佣金」、「前述二次
    至中興票券公司前，楊淑惠都告訴我已與中興票券公司黃協理談妥」等語，是依
    上開證人之證述，本案係起源於有一自稱某基金會管理人之楊淑惠女子告知丙○○該基金會擁有資金九十億元，若有需要資金之民間企業可透過票券公司發行由
    銀行保證兌付之商業本票，由該基金會購買，即可取得該融通之資金，仲介者可
    獲得一定比例之佣金，丙○○乃經由熟識之庚○○輾轉將該訊息告知被告甲○○
    ，被告甲○○見有機可乘乃委由告訴人己○○代為尋找急需資金之民間企業，告
    訴人己○○經由友人張添丁之介紹得知南泰公司急需資金擴展業務，被告甲○○
    復佯由綽號「小陳」、「小林」、「阮進寶」者負責銀行保證事宜。
２、證人庚○○於高雄市調查處詢問時證稱：「甲○○曾邀同我二次到高雄，時間約
    在八十八年五月下旬，第一次來時，池某介紹我認識『小林』、『小陳』．．．
    第二次來，池某帶我見到『小陳』之後，『小陳』表示『小林』因冒貸案被收押
    禁見，等一下有一台銀左營分行阮先生會來，過不久阮先生就來了，並出示其服
    務證件，阮某表示該分行可以作保，且分行陳經理已同意」等語，於偵查時證稱
    ：「甲○○告訴我，己○○在台南很熟，可以透過己○○去找欠錢的公司來借款
    ，後來甲○○告訴我有一家南泰海運要擴充船隊需要資金，約我到高雄，甲○○
    介紹銀行行員『阮進寶』及『小陳、小林』給我認識，並說他們三人關係很好」
    等語，於原審調查時證稱：「被告就告訴我說他有一個朋友可以請左營分行做擔
    保，也可以找到需求這個資金的公司，後來我就跟被告一起到高雄市○○○路二
    九四號二樓的一間旖萱茶坊見他的朋友，『小林』、『小陳』是被告介紹給我認
    識，我有看到己○○在旖萱茶坊之另一包廂，但都沒有和我們說話，但是有和被
    告打招呼．．．第二次我又跟被告到高雄市的西餐廳，『小陳』介紹一位左營分
    行的行員阮進寶給我認識」等語；告訴人己○○於高雄市調查處詢問時證稱：「
    在八十八年五月底，我應甲○○、庚○○之約先後二次至高雄見面，在高雄市○○○路旖萱茶坊談論由何家銀行保兌等細節，第一次除了池、蕭二人外，尚有林
    先生、小陳 (音譯陳瑞男) ，第二次除了池、蕭外，尚有小陳及台銀左營分行阮
    先生等在場」等語，於九十年七月十三日偵查時指稱：「甲○○打電話說左營分
    行活動費要二百五十萬元，要我先拿出來，隔了幾天約六月一日左右，甲○○帶
    『小林、小陳』相約在高雄見面談借錢之事，『小林』提及我前二天我到左營分
    行談開戶事，他都知道，所以我相信『小林、小陳』與左營分行經理都認識，『
    小林』提及陳經理是他親戚，若左銀分行陳福祥經理擔保銀行沒有問題，就要我
    準備活動費，其他交給他們處理，隔了幾天．．．甲○○來拿二百五十萬元現金
    ，並現場簽發一張五百萬元本票給我擔保」等語，於原審九十年十月二十九日訊
    問時證稱：「是甲○○和『小陳』等人共同說了一個謊，來騙這個錢」等語，於
    本院調查時證稱：「在六月份旖萱茶坊，共有庚○○、甲○○、我、小陳、小林
    ，甲○○就問小陳跟小林說銀行找到沒有，小林說左營分行經理是他姊夫，銀行
    會配合貸這筆款項，小林就跟甲○○說沒問題，他會處理的很好；小陳是跟小林
    一起來的，小陳在旁邊附和」、「六月四日就交二百五十萬現金給甲○○，甲○○說交付現金比較沒有後遺症，他說是對方銀行經理要求這樣做。收了二百五十
    萬以後甲○○開兩張本票給我，總共伍佰萬，另外兩百伍拾萬是佣金．．．當天
    是庚○○跟甲○○兩個人先到我台南的公司，由甲○○先開了兩張本票以後，才
    由我跟甲○○下高雄茶坊，當時只有看到小陳還有一個自稱阮進寶的人，交完以
    後我就走了，甲○○及小陳都說等他們的消息，庚○○當天沒有去茶坊」、「甲○○介紹他 (指阮進寶) 是銀行的總務」等語。依據證人庚○○、告訴人己○○
    之上開證述，關於本件南泰公司借款案其中銀行保證商業本票之發行部分完全係
    委由被告負責，而綽號「小陳」、「小林」者純係由被告所引介，本案之其他中
    間人丙○○、庚○○、張添丁、告訴人己○○等人均與其毫不相識，嗣被告曾於
    六月間某日邀約庚○○、己○○前往高雄市旖萱茶坊與綽號「小陳」、「小林」
    者會面並商談由台灣銀行左營分行保證商業本票之發行之事宜，然刻意讓庚○○
    、己○○分別坐不同之包廂，嗣後又分別在高雄市之某西餐廳及旖萱茶坊介紹自
    稱台灣銀行左營分行職員之「阮進寶」及綽號「小陳」者與庚○○、己○○會面
    ，並在庚○○未在場之情形下，在旖萱茶坊收受由告訴人己○○所交付之二百五
    十萬元之情，足見被告與綽號「小陳」、「小林」、「阮進寶」者共謀藉由此一
    借款案從中牟利，並經由被告居中穿針引線，使告訴人己○○、證人庚○○誤以
    為綽號「小林」、「小陳」與台灣銀行左營分行關係匪淺，且「阮進寶」確係台
    灣銀行左營分行職員，確可獲得台灣銀行左營分行保證該商業本票之發行，告訴
    人己○○因而誤信其必能獲得鉅額之佣金，致交付二百五十萬元與被告。
３、被告於九十年五月三十日及同年七月十三日偵查時供承：「『小林』說辦貸款此
    事需三百萬元，又隔了一個星期『小林』言此事由『小陳』接手，又過了五天己○○交付二百五十萬元，我將錢交給『小陳』後，己○○要我開一張五百萬元本
    票，因為我引薦己○○與『小陳』見面，且我可得一部份佣金，隔天『小陳』叫
    我到高雄給了我六十萬元（應係誤載為五十萬元）之佣金．．．『小林』開口向
    己○○要求二百五十萬元時，我感覺是在騙錢，『小陳』後來給我佣金六十萬元
    ，那時情勢已無法控制，雖然知道錢有問題，但是需要錢沒有辦法」等語（見一
    三一八號偵查卷第四三、六七頁），及於原審九十年十月二十九日審理時自承：
    「是在台南先簽了五百萬元的本票予己○○，己○○才去領二百五十萬的現金，
    再一起南下到高雄，己○○在高雄茶藝館將二百五十萬的現金交給我，接著我就
    先將二百五十萬拿到另一個包廂給『小陳』，隔天『小陳』拿了六十萬元現金給
    我，『小陳』表明這六十萬要先給我用，我知道六十萬元是從二百五十萬元拿出
    來的，六十萬元不是仲介費，當初是家中有困難，所以六十萬元先給我用，以後
    賺錢再補回來」等語，並有被告所簽發面額為五百萬元之票號三二五五九六號本
    票影本附卷足憑 (見臺灣臺南地方法院檢察署九十年度偵字第一三九八五號第七
    頁下方本票) ，證人庚○○於高雄市調查處調查時證稱：「中興票券公司接洽不
    成後，小池即避不見面，我打電話給己○○問小池下落，楊女才告訴我小池向她
    拿活動費之事」等語，嗣於本院調查時證稱：「然後接下來我電話都打不通，小
    池、小陳的電話都無法接通，然後我問己○○，那時候己○○才跟我說甲○○有
    跟她拿錢，說是交際費」等語，參以南泰公司既有意藉由票券公司發行商業本票
    以向某基金會借款，該活動費亦應由南泰公司籌措、支應，何勞告訴人己○○代
    墊該活動費，其理甚明，被告又豈有不知之理，且如前述本案嗣後可以分配佣金
    之中間人至少有丙○○、庚○○、張添丁、告訴人己○○等人，倘真需活動費及
    實際數額若干本應由中間人共同協商、同意由嗣後所取得之佣金中予以扣除以避
    免事後佣金分配不均而衍生糾紛，然被告卻刻意支開庚○○，致證人庚○○完全
    不知被告向告訴人己○○索取活動費二百五十萬元之情事，並片面決定活動費為
    二百五十萬元，已違常情，況且被告甫與另案被告丁○○及「黃 (董) 瑞南」、
    「許 (徐) 先生」等人以需活動費為由向告訴人己○○詐騙一百萬元而遲未能返
    還，其行事本應更為謹慎，然此次又夥同身分仍然不明之綽號「小林」、「小陳
    」者，又以需活動費為由，復向告訴人己○○要求代墊二百五十萬元，並由被告
    簽發五百萬元之鉅額本票與告訴人己○○，完全出於同一之犯罪手法，以被告之
    智識及社會經驗何能諉為不知其為虛構，甚且被告於轉交二百五十萬元予「小陳
    」後，次日即自「小陳」手上取得六十萬元對價，顯然告訴人己○○交付之該筆
    二百五十萬元現金，並非單純如被告而言供作公關費用，否則怎會由被告逕行自
    二百五十萬元現金內朋分六十萬元，顯見被告與「小林」、「小陳」確係以需活
    動費為由之詐騙手段，使告訴人己○○誤信台灣銀行左營分行可以提供保證票據
    之業務而交付二百五十萬元等情無誤，是被告於偵查時所供其已心知該活動費二
    百五十萬元純屬騙局之自白，應堪採信。
(三)關於被告甲○○與綽號「小陳」、「小林」、「阮進寶」等人共同行使偽造之台
    灣銀行左銀分行委託書、同意書部分：
１、證人即台灣銀行左營分行經理陳福祥於八十九年八月二十五日偵查時證稱：「曾
    找阮進寶查問，阮員對前述通報情形矢口否認，加以當日阮進寶並無請、休假記
    錄，所以才以有人假冒行員阮進寶情事通報總行．．．至於保證書、委託書等文
    件均非左銀分行所出具之文件，雖文件上印章尺寸及字體雷同，但不可能是左營
    分行及我本人之印章」等語（見二五三一三號偵查卷第六九、七０頁）及於原審
    九十年十二月十三日調查時證稱：「同意書及委託書上的小印章不是左營分行印
    鑑章，左銀分行沒有保付商業本票的業務，在八十八年六月間中興票券公司的一
    位副理或襄理打電話給左營分行放款的林建裕襄理，問有無做南泰公司本票保付
    業務，林建裕襄理當場在電話中就表示這是偽造的，分行並沒有做這項本票保付
    的業務，且南泰公司並非本分行的放款客戶，後來中興票券公司有將資料傳真給
    左營分行查詢，在我剛到左營分行報到時，中興票券及總行營業部都有查詢南泰
    及福裮公司的事，當時福裮公司的保證書上保證日期是在我到任左營分行前，且
    該保證書與後來南泰公司及福裮公司文件上左營分行的印章都是一樣的，應該是
    同一個集團所為」等語，核與證人阮進寶於偵查時否認認識甲○○、庚○○、丙○○等人，亦未曾陪同前往中興票券公司等情（見二五三一三號偵查卷第六五、
    一○○頁）相符，且經證人丙○○、賴晉家、謝胡寬於偵查時當庭指認結果，台
    灣銀行左營分行之阮進寶本人並非當日前往中興票券自稱「阮進寶」之人（見二
    五三一三號偵查卷第一一七、一一八、一二一頁）無誤，且比對證人陳福祥提出
    之台灣銀行左營分行經理職章樣式表所顯現之「臺灣銀行左營分行經理」、「陳
    福祥」真正印文（見二五三一三號偵查卷第一二五頁）與被告持以行使之同意書
    及委託書上之「臺灣銀行左營分行經理」、「陳福祥」印文 (見二五三一三號偵
    查卷第十四、十五頁) ，毋庸專業之鑑定人員，任何識字之人以肉眼詳予比對即
    能清楚觀察出該同意書及委託書上之印文與真正印文有明顯之不同，顯係有第三
    人冒用台灣銀行左營分行行員「阮進寶」名義遂行詐欺，且前開同意書、委託書
    亦均非台灣銀行左營分行所出具之文件，係屬他人偽造之私文書無訛。
２、證人庚○○於高雄市調查處詢問時證稱：「台銀左營分行是由阮先生攜帶前述由
    丙○○轉交已由台銀左營分行蓋妥銀行及經理印章之同意書及委託書，再會同丙○○、南泰公司負責人楊璟璇及其子楊蔚俍、我本人等一同到中興票券公司．．
    ．由該公司賴晉家接談，由阮先生出示前述委託書及同意書，阮先生並出示銀行
    識別證表明身分．．．隔了三、四天後，丙○○又通知我已約好黃協理見面，我
    便轉告甲○○，由池某通知楊璟璇父子及「小陳」，並由「小陳」攜帶前述同意
    書及委託書會同我等再次前往中興票券公司．．．仍由賴晉家接見，賴某當場將
    前述委託書及同意書影印表示要轉交黃協理，當時我察覺「小陳」神色緊張．．
    ．當天晚上丙○○打電話給我表示同意書及委託書要加蓋台銀左營分行關防．．
    ．我將丙○○要蓋關防一事告訴甲○○，而後到端午節前兩天，「小陳」將前述
    委託書、同意書帶到台北長春路首都飯店交給我及己○○，我發現該兩份文件並
    未蓋關防，只有委託書加簽「陳福祥」，我覺得可疑，遂加以影印留存，隨後我
    告訴「小陳」未蓋關防無法辦理，隔天「小陳」聯絡我表示台銀左營分行無法作
    保證」等語；於偵查時證稱：「同意書係先蓋妥銀行大小章由『阮進寶』帶來台
    北後，委託書上分行經理並沒有簽名，丙○○在中興票券公司樓下在同意書填上
    『南泰海運股份有限』、『中興』及日期等文字」等語；嗣於本院調查時結證稱
    ：「我跟甲○○去機場等阮進寶，而且我親眼看到阮進寶從機場旅客出口那邊出
    來，然後先到中泰賓館，再一起去中興票券，那時候丙○○在樓下，阮進寶才把
    同意書跟委託書拿出來，銀行有蓋章，但是「南泰海運」、「中興」的地方都沒
    有寫，我當時覺得銀行出具書面怎麼會如此疏忽，我就問楊蔚俍有沒有去銀行送
    擔保文件，他說沒有，他沒有跟左營分行經理見過面，也沒有送過任何擔保文件
    ，我心想有問題，為何當事人公司沒有申請銀行保證，銀行既然會主動發出空白
    同意書跟委託書，這時候丙○○就拿去中興票券樓下人行道填寫「南泰海運」、
    「中興」以及日期．．．六月十一日的時候丙○○在人行道寫的時候甲○○在樓
    下有看到」、「六月十一日到中興票券公司辦理．．．進去的人是阮進寶、丙○○、我、楊董（南泰海運負責人父子）、吳老（身分不明，自稱是台銀退休的人
    ，大概七十幾歲），我們六個人進去，主要那天要找一位黃協理，但是黃協理不
    在，是由賴晉家先生接洽，那時候阮進寶出示同意書、委託書給賴先生看，也有
    拿服務證給賴先生看，賴先生就說那是黃協理承辦的案件，所以跟黃協理約好再
    來，前後過程大概三分鐘左右。六月十四日當天，丙○○說約好了，那天下午，
    阮進寶沒有來，陳瑞南（小陳）跟楊董事長父子、丙○○、我、吳老我們進去，
    小池都在樓下，進去的時候還是賴先生出來，那時候賴先生說你們是約上午，現
    在是下午，黃協理已經出去了，小陳（陳瑞南）就把這兩張文件拿給賴先生看，
    賴先生看看之後就說拿去影印後會交給黃協理看，影印機在旁邊，那時候我看小
    陳的動作很不自然，而且賴先生說銀行出具的文件要蓋關防及經理簽名，所以我
    記得很清楚，當時小陳拿出來的文件上面沒有經理的簽名」等語；證人丙○○於
    高雄市調查處詢問時證稱：「八十八年六月十一日同行者有楊淑惠、賀天一、吳
    叔叔 (名字不詳) 、庚○○、張添丁、南泰公司負責人、總經理及甲○○、小陳
    (名字不詳)、台銀左營分行阮進寶等人，其中吳叔叔、南泰公司負責人、總經理
    、庚○○、阮進寶及我共六人一同進中興票券公司，其他人在樓下等候；八十八
    年六月十四日同行者有庚○○、吳叔叔、小陳、甲○○、楊淑惠、賀天一等人，
    其中庚○○、吳叔叔、小陳與我一同進入中興票券公司，其他人則在樓下等」、
    「前述二次至中興票券公司前，楊淑惠都告訴我已與中興票券公司黃協理談妥，
    但兩次至該公司均由賴襄理接見，第二次賴襄理接見我等後，因賴襄理告訴我黃
    協理在開會，我為了印證黃協理確否知悉有關南泰公司發行商業本票事宜，所以
    我在該公司等他開完會，但經我與黃協理交談，得知黃協理並不知情，也不認識
    楊淑惠」等語，於偵查時證稱：「我依楊淑惠所寫的內容打印了一張委託書，大
    意為『茲由本行同意保付南泰海運發行商業本票九十億元，並委託南泰海運人員
    親自向中興票券洽辦領票事宜』，此外楊淑惠也交給我一張同意書，我即將該委
    託書及同意書轉交給庚○○，請保證銀行（台灣銀行左銀分行）蓋章用印，八十
    八年六月十四日至中興票券時，前述兩份文件由『小陳』提出來的，．．．楊淑
    惠通知我，希望保證銀行台灣銀行左營分行之現職人員陪同至中興票券處理，我
    便轉告庚○○，之後庚○○便請甲○○帶同『阮進寶』北上一同前往中興票券」
    等語。核與被告供承其於八十八年六月十一日、六月十四日並未進入中興票券公
    司而係在樓下等候之情相符，故八十八年六月十一日進入中興票券公司者為吳叔
    叔 (名字不詳) 、庚○○、丙○○、南泰公司負責人、總經理、阮進寶等人，八
    十八年六月十四日進入中興票券公司者為吳叔叔 (名字不詳) 、庚○○、丙○○
    、南泰公司負責人、總經理、小陳等人，前後二次並分別由「阮進寶」、綽號「
    小陳」者持以交付中興票券公司襄理賴晉家，被告始終在樓下等候，而未參與交
    付之行為，被告雖非直接行使上開偽造之同意書及委託書，然觀諸上開同意書、
    委託書之記載及內容至為簡略，且其中同意書之「南泰海運股份有限」公司、「
    中興」金融票券股份有限公司之弧號部分係由丙○○在人行道上臨時填寫，此亦
    為被告所親眼目睹，而本案台灣銀行左營分行所保付之金額為九十億元，銀行內
    部作業豈有如此草率之理，委託書部分更未填寫完整之開立日期，且銀行豈有未
    經任何人之聲請即擅自同意出具部分內容為空白之同意書、委託書，又未記載其
    出具同意書、委託書之緣由，亦非以函件方式為之，更無任可文號，其偽造之手
    法至為粗糙，任何人見該同意書、委託書已難免可疑，況乎被告與綽號「小陳」
    等人之前已以活動費為藉口詐騙告訴人己○○，其介入甚深，豈有不知台灣銀行
    左營分行出具之同意書、委託書係偽造之理。則被告明知前開同意書、委託書皆
    屬偽造，仍居中參與，並扮演傳話、協調之工作，已屬分擔行使偽造台灣銀行左
    銀分行保證書、委託書之部分行為，仍難解免其共犯之責任，被告嗣後所辯其不
    知係偽造云云，應屬卸責之詞，亦非可採。
３、證人即中興票券公司襄理賴晉家於偵查時證稱：「八十九年三月二日丙○○要求
    我提供『商業本票簽證及承銷委託書』及『空白商業本票』，我表示要先向銀行
    查證後再通知他，後來丙○○又再打電話給我，我告訴他經瞭解左營分行並沒有
    同意保付南泰海運公司發行商業本票，丙○○隨即掛斷電話，本公司亦未提供前
    述資料給他」等語，故本件對於中興票券公司施用詐術部分因遭襄理賴晉家識破
    而未能得逞。
(四)關於被告與綽號「小陳」共同行使偽造之台灣銀行左營分行保證書部分：
    被告自承交付台灣銀行左營分行之保證書與告訴人己○○之情，核與告訴人己○○指證之情節相符，證人陳福祥於原審證稱：該保證書係屬偽造等語；又比對證
    人陳福祥提出之台灣銀行左營分行經理職章樣式表所顯現之「臺灣銀行左營分行
    經理」、「陳福祥」真正印文（見二五三一三號偵查卷第一二五頁）與被告持以
    行使之保證書上之「臺灣銀行左營分行經理」、「陳福祥」印文 (見臺灣臺南地
    方法院檢察署九十年度偵字第一三九八五號偵查卷第八頁) ，以肉眼觀察該保證
    書上之印文與真正印文有明顯之不同，台灣銀行左營分行之保證書係屬偽造，且
    被告甫與綽號「小陳」、「小林」者行使偽造之台灣銀行左營分行之同意書、委
    託書因遭識破而未遂，短期內被告又持同為台灣銀行左營分行出具之保證書，衡
    情其應深知該保證書亦屬偽造，被告於偵查時亦供承：「（問：己○○說你告訴
    他你已找好台灣銀行左營分行所保之商業本票，並且提出保證書（誤載為本票）
    ，是否如此？）在向己○○拿二百五十萬元之前，『小陳』有出示這張保證書，
    當時我知道這是假的」等語（見一三一八號偵查卷第四五頁），卻仍以偽充真連
    同福裮興業有限公司之上開本票持向告訴人己○○行使，並以要償還之前積欠告
    訴人己○○之款項為餌，誘使告訴人持向他人調現藉以詐財，被告此部分有行使
    偽造私文書及詐欺取財之意圖及行為亦明。被告嗣後所辯其不知係偽造云云，應
    屬卸責之詞，亦非可採。
二、核被告所為事實欄一、部分，係犯刑法第三百三十九條第一項之詐欺取財罪；
    其所為事實欄一、部分，係犯刑法第三百三十九條第一項之詐欺取財罪、刑法
    第三百三十九條第三項、第一項之詐欺取財未遂罪及刑法第二百十六條、第二百
    十條之行使偽造私文書罪；其所為事實欄一、部分，係犯刑法第三百三十九條
    第三項、第一項之詐欺取財未遂罪、刑法第二百十六條、第二百十條之行使偽造
    私文書罪。被告就事實欄一、部分與另案被告丁○○間、就事實欄一、部分
    與綽號「小林」、「小陳」、「阮進寶」間、就事實欄一、部分與綽號「小林
    」間，互有犯意之聯絡與行為之分擔，應分別論以共同正犯。被告就事實欄一、
    所載之行使偽造私文書犯行，係以一行為同時行使同屬偽造台灣銀行左營分行
    名義之同意書、委託書仍屬單純一罪，又被告前後多次詐欺取財既遂、未遂犯行
    、行使偽造私文書犯行，時間緊接，犯罪構成要件均相同，顯係基於概括犯意為
    之，均為連續犯，各應論以 (情節) 較重之詐欺取財罪、行使偽造私文書罪一罪
    ，並均加重其刑。被告所犯前開論以一罪之行使偽造私文書罪與詐欺取財罪間，
    互有方法結果之牽連關係，為牽連犯，應從一重之行使偽造私文書罪處斷。公訴
    人雖僅就被告所犯事實欄一、之詐欺取財、行使偽造私文書、之行使偽造私
    文書犯行提起公訴，然本件被告就事實欄一、部分之詐欺取財犯行及事實欄一
    、之詐欺取財犯行，與前揭論罪科刑之詐欺取財犯行間，有連續犯之裁判上一
    罪關係，已如前述，本院自應就屬於裁判上一罪之事實欄一、、所載之詐欺
    取財部分併予審究，又被告所為事實欄一、部分，係向告訴人己○○詐欺取財
    二百五十萬元既遂，及向中興票券公司行使偽造私文書、詐欺取財未遂，公訴人
    漏未記載被告詐欺取財未遂部分，然已於犯罪事實欄詳予論述，本院自應一併審
    酌，均併此敘明。
三、原審就此部分以被告罪證明確，適用刑法第二十八條、第五十六條、第二百十六
    條、第二百十條、第三百三十九條第一項、第五十五條、第三十八條第一項第二
    款，罰金罰鍰提高標準條例第一條前段之規定，並審酌被告為貪圖不當之鉅額利
    益、竟先後以需活動費為由詐騙己○○三百五十萬元，並行使偽造之銀行保證書
    、委託書使中興票券公司陷於錯誤而欲詐得九十億元之商業本票，對於國內金融
    秩序所生危害至鉅及其犯後未能和盤托出所有犯行等一切犯罪情狀，量處有期徒
    刑二年，又偽造之台灣銀行左營分行八十八年六月十四日同意書、台灣銀行左營
    分行委託書、台灣銀行左營分行八十八年六月五日保證書各一紙，為共犯綽號小
    陳者所有，供被告犯行使偽造私文書罪所用之物，應依刑法第三十八條第一項第
    二款規定沒收 (至於同意書、委託書、保證書內偽造之「臺灣銀行左營分行經理
    」、「陳福祥」印文及「陳福祥」署押，不另重複為沒收之諭知) 。核原審就此
    部分之認事、用法及量刑均屬妥適，被告上訴意旨猶執陳詞否認犯罪，為無理由
    ，應予駁回。
乙、撤銷改判(即被告行使偽造有價證券)部分：
一、公訴意旨另以：被告與綽號「小陳」等人為表示對告訴人己○○有所交代，基於
    共同之犯意聯絡，另行起意由綽號「小陳」者交付予被告偽造福裮興業有限公司
    (下稱福裮公司) 為發票人，票面金額為「貳億元」之本票一紙 ( 票號CA000000
    0)，嗣由被告於同年七月間某日，在桃園縣桃園市○○路己○○姊姊住處，交付
    告訴人己○○收執，並告訴告訴人己○○如果將來兌得現金要分給他一半，足以
    生損害於福裮公司，因認被告此部分係涉犯刑法第二百零一條第二項之行使偽造
    有價證券罪嫌。
二、公訴意旨認被告涉犯此部分行使偽造有價證券犯行，無非以告訴人己○○之指述
    及偽造之福裮公司上開本票影本一紙在卷為其論據，訊據被告固不否認確有交付
    福裮公司所簽發之上開本票影本一紙與告訴人己○○之情，核與告訴人己○○此
    部分證述之情節相符，復有福裮公司所簽發之上開本票影本一紙在卷可稽 (見二
    五三一三號偵查卷第七十四頁)，被告此部分之供述自屬真實，惟被告仍堅決否
    認有此部分行使有價證券之犯行，辯稱：該本票係綽號「小陳」者要我轉交給告
    訴人己○○以彌補之前告訴人己○○之損失，我不知道該本票係偽造等語。經查
    ：
(一)被告於偵查及原審審理時均自承：「『小陳』拿了己○○二百五十萬元，因為中
    興票券公司好像出問題，大家都怕有法律上之問題，所們打電話給『小陳』看該
    怎麼處理，因事沒有辦成，『小陳』拿一個信封袋叫我交給己○○說要給她一個
    交代，我知道信封袋內有一張二億元本票，在高雄『小陳』有拿二億元本票影本
    給我看，後面有銀行之保證章，當時我想怎麼可能（有二億元的本票），但因想
    要把己○○的事情解決，所以才將這二億元本票交給己○○」等語（見臺灣基隆
    地方法院檢察署九十年度偵字一三一八號卷第四五、四六頁及原審九十年十一月
    二十九日訊問筆錄），核與告訴人己○○於偵查及原審審理時指述：「由於前述
    交易不成，我知道被騙，透過朋友在台北找到甲○○，我向甲○○索還二百五十
    萬元，甲○○表示該筆錢已交給台銀左營分行經理陳福祥無法退還，所以到八十
    八年六月底，甲○○在桃園我姊姊家簽下承諾書，並交給我一張台銀新店分行面
    額二億元之本票及台銀分行經理陳福祥簽章保付之保證書，甲○○跟我說二億本
    票是『小陳』叫我跟朋友調現，來還地下錢莊錢」等語（見臺灣高雄隆地方法院
    檢察署八十九年度偵字第二五三一三號卷第三二頁、臺灣基隆地方法院檢察署九
    十年度偵字一三一八號卷第六五頁及原審九十年十月二十九日訊問筆錄）相符，
    復有福裮公司所簽發之上開本票影本一紙在卷可稽 (原本由告訴人己○○保管中
    ) ，然本院函請法務部調查局鑑定福裮公司所簽發之上開本票其發票人欄項下之
    福裮興業有限公司及乙○○印文是否與福裮公司在台灣銀行開立甲存帳戶所存留
    之福裮興業有限公司及乙○○印文相同？據復以：「本案由於缺乏蓋用於台灣銀
    行存款印鑑卡之福裮興業有限公司及乙○○印章實物以供進一步鑑析，故歉難作
    精確之認定」，此有該局九十二年七月十六日調科貳字第０九二００二三四四二
    ０號函一紙在卷可稽，且本院以肉眼比對福裮興業有限公司存留於台灣銀行印鑑
    卡上之「福裮興業有限公司」及「乙○○」印文 (見原審卷第一八二頁) 與上開
    本票發票人欄項下之「福裮興業有限公司」及「乙○○」印文，其字體、筆順均
    至為相似，故公訴人所提出之上開事證僅足以證明被告確曾將綽號「小陳」者所
    交付之福裮公司所簽發之上開本票轉交與告訴人己○○之情，尚不足以證明該本
    票必屬偽造。
(二)告訴人己○○於原審曾提出借條一紙 (見原審卷第五十五頁)，該借條內載：「
    茲向福裮興業有限公司  借用貴公司空白本票 (發票行：台灣銀行新店分行、甲
    存帳號：四三四七七九) 計七張 (號碼為ＣＡ0000000至ＣＡ00000
    00、ＣＡ0000000、ＣＡ0000000、ＣＡ0000000) 用做
    工程合約履約之用，若有使用不當致衍生任何民、刑責任概由借票人負責  借票
    人戊○○、甲○○」等語，且證人戊○○於本院調查時證稱：「 (提示偵查卷第
    七十四頁，你是否曾經跟福裮公司借過這張票？) 我有看過這張票，不過是不是
    這張我不確定，但我曾經介紹甲○○跟福裮公司借票。應該有一、二次，要看土
    地價格」、「我本身沒有跟福裮公司借過票。我不知道小陳的全名，但是甲○○
    曾經帶一位陳先生到公司說要跟福裮公司借票，至於陳先生或是甲○○要借這要
    問甲○○才會知道，因為他們好像是要合作買土地」、「（提示原審卷第五十五
    頁借條，你跟甲○○在借條上簽名？) 有。這個簽名是因為福裮公司不認識甲○○，也要我在上面一起簽名，萬一出事也可以找到我」、「 (借條在福裮公司借
    票的時候簽的？) 對。是拿到借條上面所寫的本票，共有幾張不曉得，可能以後
    他們還有再借陸陸續續加上去的，但這就是表示甲○○有收到票的證明」、「 (
    福裮公司交涉的對象？) 吳先生。他在福裮的職務我不清楚，大概是總經理」等
    語，復參以告訴人己○○於本院調查時證稱：「我有去福裮公司去問，他們說他
    們公司欠人家錢，他們就把公司整本的空白支票交給吳先生處理，後來該公司的
    負責人也跑到國外去了，是有一個吳先生要票，吳先生是福裮公司的債權人」、
    「(所以這本票是真的？)是。是福裮公司授權吳先生簽發的，我不知道吳先生的
    真實姓名跟電話，而且他一直怪甲○○把本票交給我。福裮公司的本票是真的，
    只是裡面沒有錢，是拒絕往來戶」等語，核證人戊○○、己○○所證述之情節相
    符，足徵被告交付與告訴人己○○之本票確係福裮公司所出借之空白本票無訛。
(三)按偽造有價證券，以無權簽發之人冒用他人名義簽發為要件，如行為人基於本人
    之授權，或其他原因有權簽發者，固與無權之偽造行為不同，但如逾越授權範圍
    ，私擅填寫金額，即非所謂之有權簽發，仍難解免其偽造有價證券罪責。本件福
    裮公司固確曾出借上開本票，然福裮公司與借用人間就出借本票所授權填載之面
    額之約定為何，攸關是否觸犯偽造有價證券刑責，祇待福裮公司負責人乙○○出
    面即可明瞭，惟本院傳訊證人乙○○未到，本院查詢證人乙○○之
    人乙○○因遷離
    區戶政事務所所在地之台北市○○○路○段八十六號而無從傳喚到案，無從證明
    被告所交付告訴人己○○之上開福裮公司之本票其上所填載之金額有無逾越授權
    之範圍。
綜上所述，被告交付告訴人己○○之福裮公司之上開本票既為福裮公司所出借，且無
其他事證足以證明借用人已逾越出借人即福裮公司授權之範圍而偽造本票，則無論被
告所辯是否足以採信，既無任何積極證據足以證明被告有何行使偽造有價證券之犯行
，依法自應為無罪之諭知，原審就此部分未能深入查證而為被告有罪之判決，尚有未
洽，被告上訴意旨指摘原判決此部分之不當，為有理由，應由本院將原判決關於行使
偽造有價證券罪及定執行刑部分予以撤銷改判，諭知被告無罪之判決。
據上論斷，應依刑事訴訟法第三百六十九條第一項前段、第三百六十四條、第三百六
十八條、第三百零一條第一項，判決如主文。
本案經檢察官呂光華到庭執行職務。
中      華      民      國    九十二    年     十二     月    三十一    日
                              臺灣高等法院刑事第二十四庭
                                  審判長法  官  陳  貽  男
                                        法  官  陳  憲  裕
                                        法  官  徐  世  禎
右正本證明與原本無異。
如不服本判決，應於收受送達後十日內向本院提出上訴書狀，其未敘述上訴之理由者
並得於提起上訴後十日內向本院補提理由書（均須按他造當事人之人數附繕本）。
                                        書記官  陳  玲  憶
中      華      民      國    九十二    年     十二     月    三十一    日
附錄本判決論罪科刑法條：
中華民國刑法第二百一十六條
(行使偽造變造或登載不實之文書罪)
行使第二百十條至第二百十五條之文書者，依偽造、變造文書或登載不實
事項或使登載不實事項之規定處斷。
中華民國刑法第二百一十條
(偽造變造私文書罪)
偽造、變造私文書，足以生損害於公眾或他人者，處五年以下有期徒刑。
中華民國刑法第三百三十九條第一項
(普通詐欺罪)
意圖為自己或第三人不法之所有，以詐術使人將本人或第三人之物交付者
，處五年以下有期徒刑、拘役或科或併科一千元以下罰金。


司法院資訊處製作；財團法人民間司法改革基金會備份。
